臺灣高等法院高雄分院刑事判決　　　　 94年度上易字第306號
上　訴　人
即　被　告　甲○○
上列上訴人因違反毒品危害防制條例案件，不服臺灣高雄地方法
院94年度易字第256 號中華民國94年4 月1 日第一審判決（起訴
案號：臺灣高雄地方法院檢察署93年度毒偵字第5753號），提起
上訴，本院判決如下：
     主  文
上訴駁回。
     事  實
一、甲○○前因違反毒品危害防制條例案件，經台灣高雄地方法
    院91年度易字第2730號判決判處有期徒刑5 月確定，於民國
    92年9 月18日縮短刑期執行完畢出監。另因施用毒品案件，
    經裁定送觀察、勒戒後，認無繼續施用毒品之傾向，由台灣
    高雄地方法87年度易字第4102號判決免刑確定。又復行施用
    毐品，經台灣高雄地方法院90年度毒聲字第1806號裁定送觀
    察、勒戒後，認有繼續施用毒品之傾向，除由台灣高雄地方
    法院以90年度旗簡字第104 號判決判處有期徒刑4 月確定外
    ，另以90年度毒聲字第2916號裁定令入戒治處所施以強制戒
    治，再以90年度毒聲第6071號裁定停止戒治，所餘期間付保
    護管束，惟其於保護管束期間內因違反應遵守事項情節重大
    ，遂經91年度毒聲字第1637號裁定撤銷停止強制戒治，再令
    入戒治處所施以強制戒治；且其在前開保護管束期間內即91
    年1 月10日因另犯施用第二級毒品甲基安非他命案件，由台
    灣高雄地方法院再以91年度易字第2730號判決判處有期徒刑
    5 月確定，遂於91年12月30日強制戒治期滿後，再接續執行
    前開徒刑，而於92年9 月18日釋放。然甲○○復於93年2 月
    間再因施用毒品案件，由臺灣高雄地方法院檢察署檢察官以
    93年度核退毒偵字第9 號提起公訴，經台灣高雄地方法院於
    同年5 月21日以93年度簡字第2351號判決判處有期徒刑6 月
    （另持有第一級毒品海洛因部分判處有期徒刑4 月，應執行
    有期徒刑9月）確定。
二、詎甲○○猶不知戒絕對毒品之依賴，復基於施用第二級毒品
    甲基安非他命（起訴書誤載為安非他命）之概括犯意，於前
    開強制戒治執行完畢釋放後5 年內，自93年5 月22日起至同
    年9 月25日前1 、2 日某時止，在其友人位於高雄縣杉林鄉
    上平村之住處內，以吸食器燃燒加熱之方式，約每2 、3 日
    施用一次之頻率，連續施用第二級毒品甲基安非他命多次。
    嗣於93年9 月25日15時50分許，在高雄縣杉林鄉杉林國中前
    為警查獲，並經其同意後採尿送驗，始查悉上情，另扣得其
    所有之第二級毒品甲基安非他命1 包（驗前毛重零點3 公克
    、驗後毛重零點2 公克）。
三、案經高雄縣政府警察局旗山分局報請台灣高雄地方法院檢察
    署檢察官偵查起訴。
    理  由
一、上揭連續施用第二級毒品甲基安非他命之事實，業據被告於
    本院審理中坦承不諱，並有高雄縣政府警察局旗山分局毒品
    危害防制條例案件嫌疑人尿液對照表、高雄縣政府衛生局93
    年10月14日93煙檢字第2377號煙毒尿液檢驗成績書及高雄醫
    學大學附設中和紀念醫院94年3 月1 日00000000號濫用藥物
    尿液檢驗報告各1 件在卷可稽，另扣得被告所有之第二級毒
    品甲基安非他命1 包可資佐證。又上開扣得之結晶物經原審
    依職權送請臺灣高雄醫學大學附設中和紀念醫院鑑定之結果
    ，確含有第二級毒品甲基安非他命成分，有卷附該院94年3
    月1 日00000000號檢驗報告1 份可佐，足徵被告之自白核與
    事實相符，堪予採信。另查，被告前因施用毒品案件，經裁
    定送觀察、勒戒後，認無繼續施用毒品之傾向，由原審法院
    87年度易字第4102號判決免刑確定。復於90年間因施用毒品
    ，經原審法院裁定送觀察、勒戒後，認有繼續施用毒品之傾
    向，除以90年度旗簡字第104 號判決判處有期徒刑4 月確定
    外，另裁定令入戒治處所施以強制戒治，再經裁定停止戒治
    ，所餘期間付保護管束，惟被告於保護管束期間內因違反應
    遵守事項情節重大，遂經撤銷停止強制戒治，再令入戒治處
    所施以強制戒治；且因被告在前開保護管束期間內更行施用
    毒品，另由原審法院91年度易字第2730號判決判處有期徒刑
    5 月確定，遂於91年12月30日強制戒治期滿後，接續執行前
    開徒刑，而於92年9 月18日釋放等情，有臺灣高等法院被告
    全國前案紀錄表一份附卷可參，足認被告確於前開強制戒治
    執行完畢釋放後、5 年內再犯毒品危害防制條例第10條第2
    項施用第二級毒品之罪。職是，本件事證明確，被告犯行洵
    堪認定，應依法論科。
三、查甲基安非他命係毒品危害防制條例第2 條第2 項第2 款所
    定之第二級毒品，依法不得持有、施用及販賣。核被告甲○
    ○所為，係違反毒品危害防制條例第10條第2 項之施用第二
    級毒品罪。其施用第二級毒品甲基安非他命前後分別持有甲
    基安非他命之低度行為，應為施用之高度行為所吸收，均不
    另論罪。被告先後多次施用第二級毒品甲基安非他命，時間
    緊接，且犯罪基本構成要件相同，顯係基於概括犯意反覆為
    之，應依連續犯之規定論以一罪，並依法加重其刑。又被告
    前因違反毒品危害防制條例案件，經原審法院91年度易字第
    2730號判決判處有期徒刑5 月確定，嗣於92年9 月18日縮短
    刑期執行完畢出監等情，有前開臺灣高等法院被告全國前案
    紀錄表一紙附卷足憑，是其前受有期徒刑之執行完畢後，5
    年以內再犯本件有期徒刑以上之本罪，為累犯，應依法遞加
    重其刑。
四、另按，裁判上一罪之案件，其既判力之時點，應以最後審理
    事實法院宣示判決之日為判斷之標準。連續犯為裁判上一罪
    ，倘其中之一部事實，已經法院為實體上有罪判決確定者，
    其既判力之範圍即及於最後審理事實法院宣示判決前之全部
    事實（最高法院93年度台上字第2798號判決意旨參照），是
    以若在最後審理事實之法院宣判後，始行發生之事實，既非
    該法院所得審判，即為該案判決之既判力所不及。準此，刑
    事簡易案件既不經言詞辯論，則其判決作成之日，法院即應
    受其拘束，縱有事實仍須審判，法院亦不可能再開辯論以為
    救濟，從而揆諸前揭判例意旨，在刑事簡易案件，地方法院
    依簡易程序判決後，因未上訴而確定，其判決確定之既判力
    時點，應以判決作成日為準，方屬適法。查本件被告前因施
    用第二級毒品甲基安非他命，經原審法院於93年5 月21日以
    93年度簡字第2351號判決判處有期徒刑6 月（另持有第一級
    毒品海洛因部分判處有期徒刑4 月，應執行有期徒刑9 月）
    確定。是以被告固於原審法院審理中自承其自93年2 月間起
    已然涉有施用第二級毒品甲基安非他命犯行，然此部分犯罪
    事實既經上開判決予以審理，並於同年5 月21日宣示判決，
    揆諸前揭說明，被告自93年5 月22日起，再為施用第二級毒
    品甲基安非他命之犯行，既非上開簡易判決之既判力所及，
    本院自得加以審理。職是，本件被告除起訴書所載自93年9
    月25日前1 、2 日之犯罪事實外，其餘施用第二級毒品甲基
    安非他命之犯行，雖未據公訴人起訴，然核與前揭已起訴部
    分具有連續犯之裁判上一罪關係，當為起訴效力所及，本院
    自應一併審理，併此敘明。
五、原審因而依毒品危害防制條例第10條第2 項之規定，並審酌
    被告前因施用毒品案件，屢經觀察勒戒、強制戒治及法院科
    刑判決後，竟再為本件施用毒品犯行，足見其惡習已深，且
    戒絕毒癮之意志不堅，未能體悟施用毒品對自己、家人造成
    之傷害及社會之負擔，自屬可議；惟念其於犯後態度良好，
    並能坦承犯行及施用毒品本質上係屬戕害自身健康之行為，
    尚未直接危害他人，反社會性之程度應屬較低等一切情狀，
    量處被告有期徒刑1 年。並明扣案之第二級毒品甲基安非
    他命1 包係查獲之毒品，且該包裝袋與其內之毒品業已無法
    析離，應將之同視為第二級毒品，從而不問屬於犯人與否，
    依毒品危害防制條例第18條第1 項前段之規定，予沒收銷燬
    之。至另扣得之白粉2 包，經鑑定結果含有第一級毒品海洛
    因成分乙節，有卷附高雄醫學大學附設中和紀念醫院檢驗報
    告2 份可佐，核與本件被告施用第二級毒品甲基安非他命之
    犯行無涉，故不予宣告沒收而應由檢察官另為適法之處理之
    理由，原判決認事用法均無違誤，量刑亦稱妥當，被告上訴
    意旨認原判決量刑過重，惟被告前已因施用毒品罪，先後三
    次被判處有期徒刑確定，竟仍再犯本件施用毒品罪，原審審
    酌被告此項前科情形，量處有期徒刑1 年，自屬允當，被告
    之上訴為無理由，應予駁回。
據上論斷，應依刑事訴訟法第368條，判決如主文。
本案經檢察官張其主到庭執行職務。
中　　華　　民　　國　　94　　年　　6 　　月　　30　　日
                  刑事第一庭  審判長法  官  郭雅美
                                    法  官  江泰章
                                    法  官  莊崑山
以上正本證明與原本無異。
不得上訴。
中　　華　　民　　國　　94　　年　　6 　　月　　30　　日
　　　　　　　　　　　　　　　　　　書記官  張文斌
附錄本判決論罪科刑法條：
毒品危害防制條例第10條第2項
施用第二級毒品者，處 3 年以下有期徒刑。
